台灣彰化地方法院民事判決　九十二年度簡上字第四五號
　　上　訴　人　　乙○○
　　訴訟代理人　　林世祿律師
　　複　代理人　　甲○○
　　被上訴人　　　順達窯業股份有限公司
　　法定代理人　　丙○○
　　被上訴人　　　丁○○
　　　　　　　　　戊○○
　　訴訟代理人　　柯開運律師
右當事人間請求確認界址事件，上訴人對於中華民國九十二年三月十八日本院彰化簡
易庭九十一年度彰簡字第一一號判決提起上訴，本院於九十三年十月二十日言詞辯論
終結，判決如左：
    主      文
上訴駁回。
第二審訴訟費用由上訴人負擔。
    事實及理由
一、上訴人起訴主張坐落彰化縣花壇鄉○○○段六五六號（重測前為橋子頭段內庄小
    段八０－一號，下稱六五六號）土地為其所有，坐落同段七七七號（重測前為橋
    子頭段內庄小段八０－二號，下稱七七七號）土地為被上訴人順達窯業股份有限
    公司所有，坐落同段七七六號（重測前為橋子頭段內庄小段八四－二號，下稱七
    七六號）土地則為被上訴人丁○○、戊○○所共有，該等土地相毗鄰，因該等土
    地間的界址，兩造於民國九十年間地籍圖重測時指界不一，發生爭議，經調處不
    能成立，故有訴請確定之必要。查上訴人於五十四年間經彰化地政事務所測量確
    認位置無誤後，在前述所有土地上興建廠房，該廠房自不可能越界，否則被上訴
    人早已提起訴訟，豈有至重測時才與上訴人發生爭執，因此，前述兩造土地間的
    界址即應如原判決附圖二所示Ｊ１、Ａ、Ｂ、Ｃ、Ｄ、Ｅ、Ｅ１、Ｆ、Ｇ、Ｄ１
    等十點連接線，然內政部土地測量局（下稱測量局）依舊地籍圖鑑定結果，竟以
    原判決附圖一所示Ｈ１、Ｕ、Ｖ、Ｗ、Ｘ、Ｙ、Ｆ１、Ｚ、Ａ１、Ｂ１、Ｃ１等
    十一點連接線為兩造土地間的界址，應屬有誤，因系爭土地的舊地籍圖已老舊破
    損，且舊地籍圖僅供參照，土地測量局依舊地籍圖施測，非但不合土地法第四十
    六條之二所定重測精神，其結果並發生上訴人占用被上訴人土地，上訴人土地也
    被他人占用的位移情形。又八０－一號土地原地籍圖的比例尺為三千分之一，而
    八０－二號及八四－二號土地原地籍圖的比例尺為一千二百分之一，於施測時，
    須跨越不同比例圖，將因地籍線之放大比例，而發生不同比例圖測量，有不同結
    果的問題。再者，員林鎮○○段因九二一地震發生位移八百公尺，系爭土地距中
    州段土地數公里，且均在八卦山脈下，應有因九二一地震發生位移的現象等語，
    爰依法提起本訴，聲明請求確認上訴人所有六五六號土地，與被上訴人順達窯業
    股份有限公司所有七七七號土地及被上訴人丁○○、戊○○共有七七六號土地之
    界址為如原判決附圖二所示Ｊ１、Ａ、Ｂ、Ｃ、Ｄ、Ｅ、Ｅ１、Ｆ、Ｇ、Ｄ１等
    十點連接線。
二、被上訴人等則辯稱兩造土地間的界址已經測量局精確測量，自應以該局鑑定圖（
    即原判決附圖一）所示Ｈ１、Ｕ、Ｖ、Ｗ、Ｘ、Ｙ、Ｆ１、Ｚ、Ａ１、Ｂ１、Ｃ
    １等十一點之連接線為準，上訴人雖主張其所建造的磚廠已存在三十年，且已設
    稅籍課稅，兩造土地間的界址不可能在其工廠內，故其磚廠全部應納入六五六號
    土地範圍內等語，然因該廠房原來即屬無權占有，自難以其工廠位置為兩造土地
    間的界址之所在，上訴人雖又主張前述鑑定圖有因比例圖放大或土地因九二一地
    震位移而發生誤差等語，但此已為鑑定人即測量局測量員陳志銘所否認，足見上
    訴人的主張亳無根據。何況，依該鑑定圖所示界址，上訴人所有六五六號土地的
    面積已較登記面積多出０．００八二０六公頃，被上訴人丁○○、戊○○共有七
    七六號土地的面積則較登記面積短少０．０一六二０五公頃，如再依上訴人的主
    張，上訴人所有六五六號土地的面積將更為暴增，顯不合理等語。
三、本件原審判決確認上訴人所有六五六號土地，與被上訴人順達窯業股份有限公司
    所有七七七號土地及被上訴人丁○○、戊○○共有七七六號土地之界址為如原判
    決附圖一所示Ｈ１、Ｕ、Ｖ、Ｗ、Ｘ、Ｙ、Ｆ１、Ｚ、Ａ１、Ｂ１、Ｃ１等十一
    點之連接線。上訴人全部聲明不服，求為廢棄原判決，改判為確認上訴人所有六
    五六號土地，與被上訴人順達窯業股份有限公司所有七七七號土地及被上訴人丁
    ○○、戊○○共有七七六號土地之界址為如原判決附圖二所示Ｊ１、Ａ、Ｂ、Ｃ
    、Ｄ、Ｅ、Ｅ１、Ｆ、Ｇ、Ｄ１等十點連接線。被上訴人等則求為判決駁回上訴
    。
四、上訴人主張系爭六五六號土地為其所有，同段七七七號土地為被上訴人順達窯業
    股份有限公司所有，同段七七六號土地則為被上訴人丁○○、戊○○所共有，該
    等土地相毗鄰，兩造於九十年間地籍圖重測時，對於土地間界址指界不一，發生
    爭議，經調處不能成立的事實，已經提出地籍圖謄本、土地登記謄本及地籍圖重
    測區土地界址爭議協調會調處紀錄等件為證，且為被上訴人等所不爭執，應認為
    真正。則上訴人訴請確認界址，於法有據，應予准許。
五、兩造土地間的界址，經原審勘驗現場，囑託測量局派員用精密電子測距經緯儀在
    系爭土地附近檢測重測時測設的圖根點，經檢測合格，施測圖根測量，並計算檢
    核閉合，作為該測區的控制點後，用上列儀器分別施測系爭土地及附近各界址點
    ，並計算各界址點的坐標輸入電腦，經自動繪圖儀展繪於鑑測原圖上（同重測前
    地籍圖比例尺三千分之一，重測後地籍圖比例尺為五百分之一，因系爭土地面積
    廣大採一千分之一展繪），再依據彰化縣彰化地政事務所保管的地籍圖（比例尺
    三千分之一，地籍正圖已破損，經原審法官同意採用地籍副圖）、地籍調查表、
    宗地資料等，謄、展繪本件有關土地地籍圖經界線，與前項成果核對檢核後測定
    於鑑測原圖上，作成比例尺一千分之一鑑定圖的結果，為如原判決附圖一所示Ｈ
    １、Ｕ、Ｖ、Ｗ、Ｘ、Ｙ、Ｆ１、Ｚ、Ａ１、Ｂ１、Ｃ１等十一點之連接線，此
    有勘驗筆錄及原判決附圖一所示鑑定圖附原審卷可憑。依此結果，上訴人所有六
    五六號土地的面積為０．九五三九０六公頃，被上訴人順達窯業股份有限公司所
    有七七七號土地的面積為０．六一五五五０公頃，被上訴人丁○○、戊○○共有
    七七六號土地的面積為０．二二一五九五公頃，有原判決附圖一面積分析表可稽
    。雖因而使上訴人所有六五六號土地面積較原登記面積多出０．００八二０六公
    頃，被上訴人順達窯業股份有限公司所有七七七號土地面積較原登記面積多出０
    ．００九三五公頃，而被上訴人丁○○、戊○○共有七七六號土地面積則較原登
    記面積減少０．０一六二０五公頃，然為被上訴人等所接受，且較上訴人於原審
    主張兩造土地間的界址為如原判決附圖一所示Ｊ１、Ａ、Ｂ、Ｃ、Ｄ、Ｅ、Ｅ１
    、Ｆ、Ｇ、Ｄ１等十點連接線，所造成土地之增減情形為小（依上訴人主張的界
    址，上訴人所有六五六號土地面積較原登記面積多出０．一０三０一五公頃，被
    上訴人順達窯業股份有限公司所有七七七號土地面積較原登記面積減少０．０五
    八六七四公頃，被上訴人丁○○、戊○○共有七七六號土地面積較原登記面積減
    少０．０四二九九公頃），自屬可採。而上訴人除曾主張原判決附圖一所示Ｊ１
    、Ａ、Ｂ、Ｃ、Ｄ、Ｅ、Ｅ１、Ｆ、Ｇ、Ｄ１等十點連接線，為兩造土地間的界
    址外，也指認原判決附圖二所示Ｊ１、Ａ、Ｂ、Ｃ、Ｄ、Ｅ、Ｅ１、Ｆ、Ｇ、Ｄ
    １等十點連接線，及附圖所示Ｊ１、Ａ、Ｂ、Ｃ、Ｄ、Ｅ、Ｅ１、Ｆ、Ｇ、Ｄ１
    等十點連接線，為兩造土地間的界址，各不相同，有上訴人提出的陳報狀附原審
    卷足據，可見上訴人對於兩造土地間的界址所在，並不清楚，故其主張兩造土地
    間的界址為如原判決附圖二所示Ｊ１、Ａ、Ｂ、Ｃ、Ｄ、Ｅ、Ｅ１、Ｆ、Ｇ、Ｄ
    １等十點連接線，不足憑採。又上訴人主張其於五十四年間經彰化地政事務所測
    量確認位置無誤後，才在前述其所有土地上興建廠房，該廠房自不可能越界等語
    ，為被上訴人等所否認，且未提出經彰化地政事務所測量的任何證明，無從採信
    ，自不得認上訴人所有的廠房確實全部興建在其所有六五六號土地上，進而以其
    廠房經施測後有部分位於原判決附圖一所示Ｈ１、Ｕ、Ｖ、Ｗ、Ｘ、Ｙ、Ｆ１、
    Ｚ、Ａ１、Ｂ１、Ｃ１等十一點之連接線的南方，發生占用被上訴人所有土地的
    情形，即認該十一點連接線非兩造土地間的界址。再者，系爭土地未因九二一地
    震發生位移，且該土地重測前地籍圖的比例尺皆為三千分之一，地籍線亦均在三
    千分之一地籍圖內，測量局是依據重測前地籍圖施測系爭土地及附近界址點，予
    以研判經界線的位置，並無由比例尺一千二百分之一地籍圖測量，與由比例尺三
    千分之一地籍圖測量之結果是否相同及不同比例尺地籍圖接連之疑義，以及三千
    分之一放大成一千二百分之一地籍線，判斷該地籍線粗細不同的問題。此經鑑定
    人即測量局測量員陳志銓到庭說明，並有該局九十二年十一月六日測籍字第０９
    ２００１４６９２號函附卷足參。另上訴人所有的廠房既無從認為全部興建在其
    所有六五六號土地上，已如前述，則該廠房即不能作為施測兩造土地間界址的參
    考。因此，原審法官囑託測量局採用舊地籍圖之副圖施測，並不違反土地法第四
    十六條之二的規定。此外，因測量局未就系爭土地作成比例尺一千二百分之一的
    測量圖，此亦據鑑定人陳志銓說明無誤，自無從向該局調取以一千二百分之一比
    例圖作成的測量圖或鑑定結果。至於原審囑託測量局施測，乃據上訴人的聲請，
    此有筆錄附原審卷可查，上訴人實不應以施測結果對其不利，即謂本件測量機關
    與重測單位皆為測量局，有「將錯就錯」之可能等語。而兩造土地間的界址已經
    測量局施測明確，核無再依上訴人聲請囑託國立政治大學或台北大學等學術單位
    鑑定的必要。據上所述，上訴人的主張，均不能採取。則兩造土地間的界址，即
    應確認為如原判決附圖一所示Ｈ１、Ｕ、Ｖ、Ｗ、Ｘ、Ｙ、Ｆ１、Ｚ、Ａ１、Ｂ
    １、Ｃ１等十一點之連接線。
六、從而，原審為上訴人勝訴的判決，而確認兩造土地間的界址為如原判決附圖一所
    示Ｈ１、Ｕ、Ｖ、Ｗ、Ｘ、Ｙ、Ｆ１、Ｚ、Ａ１、Ｂ１、Ｃ１等十一點之連接線
    並無違誤。上訴意旨指摘原判決不當，求予廢棄改判，為無理由，應駁回其上訴
    。
七、結論：本件上訴為無理由，本院依民事訴訟法第四百三十六條之一第三項、第四
    百四十九條第一項、第七十八條，判決如主文所示。
中　　　華　　　民　　　國　　九十三　　年　　 十一 　　月　　　三　　　日
                                      民事第二庭
~B審判長法官　何志通
~B法　　　官　陳瑞水
~B法　　　官　廖國佑
右為正本係照原本作成
不得上訴。
中　　　華　　　民　　　國　　九十三　　年　　 十一 　　月　　　三　　　日
~B法院書記官　莊素美
